【裁判字號】    97,上易,319
【裁判日期】    970630
【裁判案由】    違反著作權法等
【裁判全文】
臺灣高等法院臺南分院刑事判決         97年度上易字第319號
上  訴  人
即  被  告  甲○○
上列上訴人因違反著作權法案件，不服臺灣雲林地方法院九十六
年度易字第四二九號中華民國九十七年一月三十一日第一審判決
（起訴案號：臺灣雲林地方法院檢察署九十六年度偵字第一四二
八號、九十六年度偵字第三五五三號；移送併辦案號：臺灣雲林
地方法院檢察署九十六年度偵字第三四一０號），提起上訴，本
院判決如下：
    主  文
上訴駁回。
    理  由
一、按刑事訴訟法第三百六十一條第一項規定「不服地方法院之
    第一審判決而上訴者，應向管轄第二審之高等法院為之。」
    ，而民國九十六年六月十五日修正，同年七月四日生效施行
    之同條第二項並規定「上訴書狀應敘述具體理由。」，此屬
    法律上應具備之程式。又同法第三百六十二條、第三百六十
    七條前段分別規定「原審法院認為上訴不合法律上之程式或
    法律上不應准許或其上訴權已經喪失者，應以裁定駁回之。
    」、「第二審法院認為上訴有第三百六十二條前段之情形者
    ，應以判決駁回之。」。而所謂不服第一審判決之「具體理
    由」，必係依據卷內既有訴訟資料或提出新事證，指摘或表
    明第一審判決有何採證認事、用法或量刑等足以影響判決本
    旨之不當或違法，而構成應予撤銷之具體事由，始克當之（
    例如：依憑證據法則具體指出所採證據何以不具證據能力，
    或依憑卷證資料，明確指出所為證據證明力之判斷如何違背
    經驗、論理法則）；倘僅泛言原判決認定事實錯誤、違背法
    令、量刑失之過重或輕縱，而未依上揭意旨指出具體事由，
    或形式上雖已指出具體事由，然該事由縱使屬實，亦不足以
    認為原判決有何不當或違法者（例如：對不具有調查必要性
    之證據，法院未依聲請調查亦未說明理由，或援用證據不當
    ，但除去該證據仍應為同一事實之認定），皆難謂係具體理
    由，俾與第二審上訴制度旨在請求第二審法院撤銷、變更第
    一審不當或違法之判決，以實現個案救濟之立法目的相契合
    ，並節制濫行上訴（最高法院九十七年三月六日九十七年度
    臺上字第八九二號刑事判決意旨參照）。
二、本件上訴人即被告甲○○上訴理由略以：(一)被告並未於警詢
    自白受僱於「小馬」係從事盜版光碟之寄送，僅陳述月領一
    萬五千元從事代為郵寄包裹，小馬皆聲稱請被告郵寄之物係
    幼教光碟，且小馬將包裹交付被告時，皆已包裝完成並填具
    收件人，故被告無法知悉所代為郵寄之物品是否究為幼教光
    碟，僅得憑小馬所述認為包裹內為幼教光碟，被告並未有明
    知係侵害著作財產權之光碟重製物而散佈之犯意。(二)雖奇摩
    拍賣網站帳號f224411、mja258999a及htyr0422從事散布侵
    害勝琦公司、晶偉公司及永峰公司所享有著作財產權之光碟
    重製物之行為，惟確有綽號小馬之人，並有小馬以00000000
    00行動電話與被告通聯之紀錄，顯見0000000000行動電話雖
    係登記被告所有，但並非被告所使用，否則豈有自己同時所
    使用之行動電話通話之情形，亦證明以前開拍賣帳戶散佈侵
    害著作財產權之光碟重製物者，並非被告，而是另有其人，
    故前開拍賣帳號從事散佈侵害著作財產權之光碟重製物之行
    為，不能用以證明被告有侵害著作財產權之犯行。(三)被告確
    實將「0000000000」門號於星際網際網路店交小馬使用，被
    告僅係因為自己申請過多門號，而將其中一門號轉予他人使
    用，以免除繳納月租費之負擔，原審以被告交付SIM卡之地
    點與f224411帳號之IP網址同一，認定被告與小馬及該f2244
    11拍賣帳號之使用者關係密切，顯屬率斷云云。
三、經查：(一)原判決已於理由中說明：參諸甲○○於警詢自承：
    「我於九十五年十一月中旬開始幫小馬寄盜版光碟，至今約
    寄二十次，寄送地點沒有固定；他每個月拿一萬五千元予我
    做為寄送盜版光碟費用，總共拿二次計三萬元。」「小馬都
    在斗六市網咖店沒有固定一處將盜版光碟交給我。」等語。
    衡及甲○○曾因於網路上販賣盜版光碟，經本院以九十五年
    度六簡字第三七三號判決判處有期徒刑六月、緩刑二年確定
    在案，有該判決書之列印本附卷可參，其對於「小馬」每月
    以一萬五千元之代價，僱用其從事輕鬆之投遞郵包工作，並
    皆係在網咖交付光碟包裹一節，應較諸於一般人尤為敏銳而
    知其屬未經授權擅自販賣之光碟為是。從而，應以甲○○於
    警詢之自白為可採（見原判決第九頁第九至二十二行）。就
    甲○○辯稱其不知所投遞之光碟包裹，為盜版光碟云云，認
    屬飾卸之詞，不足採信，已依憑調查所得之證據，於理由中
    詳加指駁。(二)復按共同正犯，在合同意思範圍以內，各自分
    擔犯罪行為之一部，互相利用他人之行為，以達其犯罪之目
    的；故各共同正犯者間，非僅就其自己實行之行為負責，並
    應在犯意聯絡之範圍內，對於其他共同正犯所實行之行為，
    亦共同負責。原判決並已說明：參以甲○○自承受僱於「小
    馬」，均係在該等處所收受「小馬」交寄之光碟包裹；且告
    訴人勝琦公司、晶偉公司及永峰公司所屬人員，購自該等拍
    賣帳號之DVD光碟，均自雲林縣莿桐郵局、斗六市○○路雲
    林郵局第二代辦所及斗六鎮北郵局等郵局寄出，此有該等包
    裹郵件信封照片及影本在卷可參；且甲○○就「小馬」所交
    寄之包裹，亦確實持往該等郵局投遞一情，並為甲○○於警
    詢承認在卷。綜合上情相互參核勾稽，足認上開未經授權而
    遭擅自銷售散布之光碟，確係由甲○○所寄發無訛等理由（
    見原判決第八頁倒數第二行至第九頁第九行）。包裝系爭盜
    版光碟之包裹郵件既係由上訴人所寄發散布，則縱使上訴人
    未參與繫爭盜版光碟之重製，仍應構成共同正犯。原判決論
    斷上訴人與綽號「小馬」男子所屬犯罪集團成員間，就上開
    明知係侵害著作財產權之光碟重製物而散布之犯行，有犯意
    聯絡及行為分擔，皆為共同正犯，均有卷存資料可資覆按，
    從形式上觀察，並無不當或違法之情形。(三)又原判決就何以
    認定上訴人與「小馬」及該f224411拍賣帳號使用人之關係
    至為密切，亦已敘明：在奇摩拍賣網站拍賣未經授權之「惡
    魔的藝術之邪降」DVD光碟的f224411帳號，其登錄所登載申
    請人之聯絡電話為「0000000000」，且該帳號上網拍賣使用
    之IP位址為「211. 20.150.76」，有奇摩拍賣網站回覆臺南
    市警察局第二分局之電子郵件列印本在卷可參；而該行動電
    話門號為甲○○所申請，亦有台灣大哥大股份有限公司之通
    聯調閱查詢單在卷足憑；甲○○並於警詢自承其將該門號之
    SIM卡，在位於斗六市○○路○段七六號之「星際網際網路
    店」交給「小馬」使用。且上開「211.20.150.76」IP位址
    之裝機地址，亦在上開「星際網際網路店」內，此有該IP
    位址所在資料在卷可稽。按此，足認被告甲○○與「小馬」
    及該f224411拍賣帳號使用人之關係至為密切等情（見原判
    決第七頁倒數第九行至第八頁第四行）。就其所憑之證據及
    認定之理由已剖析論敘綦詳。綜上所述，上訴人所述之上訴
    理由仍持已為原判決指駁之陳詞再事爭辯，或置原判決所為
    明白論斷之事項於不顧，或對原審採證、認事用法等之職權
    行使，徒憑己見漫事爭執，任意指摘，其上訴顯未具體指摘
    原判決關於採證認事、用法及量刑等事項，究竟有何不當或
    違法之情形。揆諸前引最高法院判決意旨，本件上訴人之上
    訴不合法律上之程式，且無從命補正，應予駁回，並不經言
    詞辯論為之。
四、據上論斷，依刑事訴訟法第三百六十七條前段、第三百七十
    二條，判決如主文。
中    華    民    國    97    年    6     月    30    日
                  刑事第六庭    審判長法  官  蔡崇義
                                      法  官  曾文欣
                                      法  官  杭起鶴
以上正本證明與原本無異。
不得上訴。
                                      書記官  魏安里
中    華    民    國    97    年    6     月    30    日


司法院資訊處製作；財團法人民間司法改革基金會備份。
